臺灣高雄地方法院刑事判決　　　　　　　 94年度易字第419號
公　訴　人　臺灣高雄地方法院檢察署檢察官
被　　　告　丁○○　男　31歲.
上列被告因詐欺等案件，經檢察官提起公訴（93年度偵字第2406
5號），本院判決如下：
    主  文
丁○○連續明知為不實之事項，而使公務員登載於職務上所掌之
公文書，足以生損害於公眾及他人，累犯，處有期徒刑肆月，如
易科罰金，扣案變造之戊○○國民身分證上照片壹枚沒收；又幫
助意圖為自己不法之所有，以詐術使人將本人之物交付，累犯，
處有期徒刑伍月，如易科罰金，以參佰元折算壹日。應執行有期
徒刑捌月，如易科罰金，以參佰元折算壹日，扣案變造之戊○○
國民身分證上照片壹枚沒收。
    事  實
一、丁○○曾因竊盜案件，經本院以92年度易字第357 號判決判
    處有期徒刑4 月確定，甫於民國93年4 月25日縮短刑期執行
    完畢。詎仍不知悔改，因欲至臺灣高雄監獄探視昔日獄友吳
    建平，但礙於甫執行完畢出監之受刑人於3 個月內不得會客
    之規定，竟與姓名年籍不詳綽號「小狗」之成年男子，共同
    基於變造國民身分證之特種文書之犯意聯絡，於93年5 月中
    旬某日，由丁○○在高雄縣大寮鄉忠義新村，以新台幣（下
    同）3000元之代價，並提供其自己之照片1 張，委由綽號「
    小狗」之成年男子以不詳方法變造「戊○○」之國民身分證
    後（該身份證係戊○○於92年11月15日遺失），再將該變造
    完成之國民身份證交付予丁○○，足生損害於戊○○及戶政
    機關對戶政管理之正確性。丁○○甫取得上開變造之「戊○○」國民身分證時，因認該國民身分證品質粗糙，持以探監
    恐遭監獄人員發現，而未經其兄丙○○之同意，擅自基於行
    使丙○○之國民身分證之目的，於93年5 月25日、6 月10日
    、7 月7 日3 次欲前往臺灣高雄監獄接見吳建平當日之上午
    某時，私自取得與其同住之丁○○置放於房間內之國民身分
    證後，基於使公務人員登載不實之概括犯意，連續於93年5
    月25日、6 月10日、7 月7 日持丙○○之國民身分證，假冒
    「丙○○」名義至高雄監獄探視吳建平，使臺灣高雄監獄之
    公務員，將「丙○○探視吳建平」之不實事項，登載於所掌
    之台灣高雄監獄受刑人接見卡記錄上，足以生損害於丙○○
    及該監獄管理之正確性。嗣於同年7 月15日、7 月21日、7
    月22日及9 月5 日，復基於行使變造特種文書及承前使公務
    員登載不實之概括犯意，持前開變造之「戊○○」國民身分
    證，假冒「戊○○」名義至臺灣高雄監獄探視吳建平，使臺
    灣高雄監獄之公務員，將「戊○○探視吳建平」之不實事項
    ，登載於所掌之臺灣高雄監獄受刑人接見卡記錄上，足以生
    損害於戊○○及該監獄管理之正確性。
二、丁○○預見販售本人所有之金融機構存摺帳戶予他人使用，
    他人將可能利用其所提供之帳戶遂行詐欺取財之非法犯行，
    惟因吸食毒品缺錢花用，竟仍不違背其本意，基於幫助他人
    實施詐欺取財之不確定故意，於93年11月18日晚間某時，在
    高雄市○○區○○路公園內，將其所有土地銀行第00000000
    000 號帳戶之存摺、提款卡及密碼，以2500元之代價，交付
    予實真姓名年籍不詳自稱「乙○○」之成年男子，容任「乙○○」所屬之詐欺集團成員使用上開帳戶作為行騙時供被害
    人匯款之用。該自稱「乙○○」之成年男子所屬之詐騙集團
    成員取前開帳戶存摺、提款卡及密碼後，即基於詐欺取財之
    犯意，於93年11月22日16時5 分許，以傳送手機簡訊佯稱己○○已消費刷卡28800 元之手機簡訊方式，致使己○○誤信
    為真，而陷於錯誤，於同日至桃園縣楊梅鎮○○街7 號郵局
    ，依該詐騙集團成員之指示操作自動櫃員機，而自其上海商
    業儲蓄銀行第0000 0000000000 號帳戶匯款99983 元至丁○○所有上揭帳戶內。嗣因己○○經覺受騙，並報警處理，將
    丁○○所有前揭帳戶列為警示帳戶，丁○○於同年月26 日
    14時30分許，前往位於高雄市前金區○○○ 路87號之土地銀
    行辦理上揭帳戶之語音密碼重置時，為該銀行行員劉宜蓁發
    現報警處理，並於丁○○背包扣得上揭變造之戊○○國民身
    分證，始知上情。
三、案經高雄市政府警察局新興分局報請臺灣高雄地方法院檢察
    署檢察官偵查起訴。
    理  由
一、訊據被告丁○○對於上揭時地變造「戊○○」國民身分證，
    並連續持丙○○國民身分證及變造之「戊○○」國民身分證
    ，前往臺灣高雄監獄視吳建平，使監獄公務員將「丙○○與
    戊○○探視吳建平」之不實事項，登載於所掌之臺灣高雄監
    獄受刑人接見卡記錄上，及於前揭時地，將其所有土地銀行
    第00000000000 號帳戶之存褶、提款卡及密碼，以2500元之
    代價，交付予實真姓名年籍不詳自稱「乙○○」之成年男子
    之事實均供承不諱，惟矢口否認有何幫助詐欺之犯行，辯稱
    ：伊係因友人「乙○○」表示其與其配偶之帳戶均已開立使
    用，但欲作生意使用，仍缺少帳戶，伊始將上開帳戶以2500
    元之代價出售予「乙○○」，伊僅係立於幫助朋友之立場，
    並無幫助詐欺之行為云云。經查：
（一）按被告以外之人於審判外之陳述，雖不符刑事訴訟法第15
      9 條之1 至第159 條之4 之規定，而經當事人於審判程序
      同意作為證據，法院審酌該言詞陳述或書面陳述作成時之
      情況，認為適當者，亦得為證據；當事人、代理人或辯護
      人於法院調查證據時，知有第159 條第1 項不得為證據之
      情形，而未於言詞辯論終結前聲明異議者，視為有前項之
      同意，刑事訴訟法第159 條之5 第1 項、第2 項分別定有
      明文。查被害人己○○、戊○○及證人劉宜蓁於司法警察
      調查中所為之陳述，均為被告以外之人於審判外之陳述，
      屬於傳聞證據，且公訴人於審判程序中並未聲請傳喚上開
      被害人到庭作證，亦不存在渠等於司法警察及檢察事務官
      調查中所為之陳述，與審判中不符之情形，惟被告及公訴
      人分別於本院準備及審判程序同意以前開被害人及證人於
      司法警察調查中所為之陳述，作為證據，本院審酌上開被
      害人及證人分別因身分證遭變造冒名、詐騙匯款或發現警
      示帳戶有人辦理密碼重置，而至警察局陳述渠等被害或見
      聞內容，依刑事訴訟法第159 條之5 規定，上開被害人警
      詢時之陳述既均經公訴人及被告同意作為證據，且本院審
      酌該陳述作成時，並無不可信之情況，認為適當作為證據
      。合先敘明。
（二）事實欄「一」所示部分：
    1.被告以3000元之代價，並提供照片1 張，委由真實姓名年
      籍不詳綽號「小狗」之成年男子，以不詳方式變造戊○○
      之國民身分證，並連續多次持丙○○國民身分證及該變造
      之戊○○國民身分證，前往高雄監獄探視吳建平，使臺灣
      高雄監獄之公務員，將「丁○○與戊○○探視吳建平」之
      不實事項，登載於所掌之臺灣高雄監獄受刑人接見卡記錄
      上之事實，業據被告於本院審理時供承不諱，核與被害人
      戊○○於警詢時指述之情節大致相符（見警卷第4 至6頁
      ），復據證人吳建平及丙○○分別於偵查中及本院審理時
      供證屬實（見偵查卷第35頁、本院94年7 月19日審判筆錄
      第3 至6 頁），並有臺灣高雄監獄受刑人接見卡影本（見
      偵查卷第44頁）、臺灣高雄地方法院檢察署電話紀錄單（
      見偵查卷第32頁）及本院公務電話紀錄表各1 份附卷可憑
      ，且有變造之「戊○○」國民身分證1 枚扣案可證。被告
      此部分之任意性自白核與事實相符，堪予採信。
   2. 被告上開如事實欄「一」所示之犯行，此部分事證明確，
      洵堪認定。
（三）事實欄「二」所示部分：
    1.詐騙集團利用傳送手機簡訊佯稱己○○已消費刷卡28800
      元之手機簡訊方式，致使己○○誤信為真，而陷於錯誤，
      於同日至桃園縣楊梅鎮○○街7 號郵局，依該詐騙集團成
      員之指示操作自動櫃員機，而自其上海商業儲蓄銀行第
      00000000000000號帳戶匯款99983 元至丁○○所有上揭帳
      戶內，該帳戶嗣即遭列為警示帳戶等情，業據被害人己○○於警詢時指述綦詳（見警卷第3 頁），並經證人劉宜蓁
      於警詢時供證明確（見警卷第7 至9 頁），復有桃園縣政
      府警察局楊分梅分局詐騙帳戶通報警示、詐騙電話斷話案
      件報告表（見警卷第18頁）、己○○上海商業儲蓄銀行第
      00000000000000號帳戶存摺首頁影本（見警卷第19頁）、
      被告所有臺灣土地銀行第00000000000 號帳戶開戶資料（
      見警卷第22至24頁）及交易明細表（見警卷第27至31頁）
      各1 份在卷足憑。參以被告於警詢及本院審理時均自承於
      前揭時地將其所申請之前開臺灣土地銀行帳戶存摺、金融
      卡及密碼提供予真實姓名年籍不詳自稱「乙○○」之成年
      男子之事實。足證被告提供予自稱「乙○○」之成年男子
      之上開臺灣土地銀行帳戶，確遭自稱「乙○○」之成年男
      子所屬之詐欺集團以傳送手機簡訊方式，作為詐騙被害人
      使用。
    2.再刑法上之故意，依第13條第1 項、第2 項之規定，分為
      直接故意（或確定故意）與間接故意（或不確定故意）二
      種。前者指行為人對於構成犯罪之事實，明知並有使之發
      生（實現）該事實之決意，進而實施該犯罪決意之行為；
      後者指行為人對於構成犯罪之事實，預見其有發生（實現
      ）之可能，因該犯罪事實之發生（實現）不違背其本意，
      乃予容認，任其發生（實現）之情形而言。按金融帳戶為
      個人之理財工具，一般民眾皆可以存入最低開戶金額之方
      式自由申請開設金融帳戶，並無任何特殊之限制，且得同
      時在不同金融機構申請多數存款帳戶使用，並無借用他人
      帳戶使用之必要。且金融存款帳戶，攸關存戶個人財產權
      益之保障，專屬性甚高，衡諸常理，若非與本人有密切關
      係者，不可能出借個人帳戶，縱有交付個人帳戶予他人使
      用之特殊情形，亦必會先行瞭解他人使用帳戶之目的始行
      提供。且以簡訊通知中獎、刮刮樂或其他類似之不法詐騙
      份子，為掩飾其等不法行徑以避免執法人員循線查緝，經
      常利用他人存款帳戶、印章、提款卡以確保犯罪所得，類
      此案件在社會上層出不窮，亦屢經報章雜誌及其他新聞媒
      體再三披露，避免此等專屬性甚高之物品被不明人士利用
      為與財產有關之犯罪工具，亦為一般生活認知所應有之認
      識。經查：被告係成年人，高中肄業，曾擔認酒店少爺、
      統聯客運站管人員等情，業據被告供承在卷（見本院94年
      7 月19日審判筆錄第13頁），足見其尚非毫無智識且全無
      社會經驗，且依其於本院所供，「乙○○」欲給付其2500
      元時係附有交付帳戶之條件，其認為「乙○○」與陳妻之
      帳戶應已足夠使用，而懷疑過「乙○○」收取帳戶之目的
      ，但因當時其在吸毒，缺錢使用，而認為「乙○○」給付
      金錢，而其交付帳戶係可行等語（見本院上開審判筆錄第
      13至14頁），雖被告於交付上開帳戶資料時，尚無證據證
      明其知悉他人用以詐欺取財犯罪之用（如已明知而為，即
      成立共同正犯），然而其已可預見將上開銀行帳戶提供予
      自稱「乙○○」之成年男子使用，將被不法之徒用於犯罪
      贓款之匯入流出，竟不違反其本意，僅因貪圖自稱「乙○○」之成年男子允諾給付2500元作為對價，即將上開銀行
      帳戶提供予自稱「乙○○」之成年男子及其所屬之詐騙集
      團成員使用，容任詐欺行為之發生，其有幫助他人詐欺之
      不確定故意至為明確。是被告所辯顯係事後卸責之詞，不
      足採信。
（四）綜上所述，本案事證明確，被告犯行堪以認定，自應依法
      論科。
二、被告如事實欄「一」所為，核係犯刑法第216 條、第212 條
    之變造特種文書罪、行使變造特種文書罪及同法第214 條之
    使公務員登載不實罪。被告變造特種文書後，復持之行使，
    其變造之低度行為為行使之高度行為所吸收，僅論以高度之
    行使變造特種文書罪。又被告與真實姓名年籍不詳綽號「小
    狗」之成年男子間，就上開變造特種文書之犯行，有犯意聯
    絡及行為分擔，為共同正犯。被告多次使公務員登載不實之
    行為，時間緊接，所犯罪名相同，顯係出於概括之犯意為之
    ，為連續犯，爰依刑法第56條之規定以一罪論，並加重其刑
    。另被告所犯行使變造特種文書及使公務員登載不實二罪間
    ，有方法結果之牽連犯關係，應從一重之使公務員登載不實
    罪論處；被告如事實欄「二」所為，係犯刑法第30條第1項
    前段、第339 條第1 項之幫助詐欺取財罪。被告所犯上開使
    公務員登載不實與幫助詐欺取財罪，因其犯意各別，行為互
    殊，應予分論併罰。再被告曾因竊盜案件，經本院以92年度
    易字第357 號判決判處有期徒刑4 月確定，於93年4 月25
    日縮短刑期執行完畢，此有臺灣高等法院被告前案紀錄表1
    份在卷可考，其於有期徒刑之執行完畢後，5 年內再犯本件
    最重本刑為有期徒刑以上之刑之2 罪，均為累犯，應依刑法
    第47條之規定，加重其刑，並就其所犯使公務員登載不實罪
    ，依法遞加重之。另被告幫助他人犯詐欺取財罪，係屬幫助
    犯，應依刑法第30條第2 項之規定，按正犯之刑減輕之，並
    依法先加重後減輕之。爰審酌被告僅因為至臺灣高雄監獄探
    視昔日獄友吳建平，即以3000元之代價委請綽號「小狗」之
    成年男子變造被害人戊○○之身分證件，復持該變造之身分
    證及擅自取得之其兄丙○○之身分證，冒用渠等名義前往監
    獄探視吳建平，使公務員將「丙○○與戊○○探視吳建平」
    之不實事項，登載於所掌之臺灣高雄監獄受刑人接見卡記錄
    上，足以生損害於戊○○、戶政機關對證照管理及該監獄管
    理之正確性，行為殊有不該，且僅為貪圖小利，即恣意提供
    銀行帳戶予詐騙集團供詐欺取財使用，紊亂社會正常交易秩
    序，並使不法之徒藉此輕易詐取財物，檢警難以追查緝捕，
    所造成之危害非輕，及被告犯罪後未坦承全部犯行，態度尚
    可等一切情狀，分別量處如主文所示之刑，並均諭知易科罰
    金之折算標準，且定其應執行刑，以資儆懲。末按扣案變造
    之戊○○身分證上黏貼之被告相片1 枚，係被告所有，供本
    件犯罪所用之物，業據被告供承在卷，爰依刑法第38條第1
    項第2 款宣告沒收之。
據上論斷，應依刑事訴訟法第299 條第1 前段，刑法第28條、第
30條第1 項前段、第56條、第212 條、第216 條、第214 條、第
339 條第1 項、第41條第1 項前段，第38條第1 項第2 款、第55
條、第51條第5 款，罰金罰鍰提高標準條例第1 條前段、第2 條
，判決如主文。
本案經檢察官甲○○到庭執行職務。
中　　華　　民　　國　　94　　年　　7　　月 　　29　　日
                  刑事第十二庭 審判長法　官  張維君
                                     法  官  伍逸康
                                     法  官  劉惠娟
以上正本證明與原本無異。
如不服本判決，應於判決送達後10日內，向本院提出上訴狀。
中　　華　　民　　國　　94　　年　　7 　　月　　29　　日
                                     書記官  陳素徵
附錄本案論罪科刑之法條全文：
中華民國刑法第212條
(偽造變造特種文書罪)
偽造、變造護照、旅券、免許證、特許證及關於品行、能力服務
或其他相類之證書、介紹書，足以生損害於公眾或他人者，處1
年以下有期徒刑、拘役或3 百元以下罰金。
中華民國刑法第216條
(行使偽造變造或登載不實之文書罪)
行使第 210 條至第 215 條之文書者，依偽造、變造文書或登載
不實事項或使登載不實事項之規定處斷。
中華民國刑法第214條
(使公務員登載不實罪)
明知為不實之事項，而使公務員登載於職務上所掌之公文書，足
以生損害於公眾或他人者，處3年以下有期徒刑、拘役或5百元以
下罰金。
中華民國刑法第339條
(普通詐欺罪)
意圖為自己或第三人不法之所有，以詐術使人將本人或第三人之
物交付者，處5年以下有期徒刑、拘役或科或併科1千元以下罰金
。
以前項方法得財產上不法之利益或使第三人得之者，亦同。
前二項之未遂犯罰之。
